最高法院刑事判決　　　　　　　　　 111年度台上字第3871號
上　訴　人　林承澔


選任辯護人　王朝璋律師
上列上訴人因妨害性自主案件，不服臺灣高等法院臺中分院中華
民國111年6月9日第二審判決（111 年度軍侵上訴字第3號，起訴
案號：臺灣臺中地方檢察署109 年度軍偵字第51號），提起上訴
，本院判決如下：
    主  文
上訴駁回。
    理  由
一、按刑事訴訟法第377 條規定，上訴於第三審法院，非以判決
    違背法令為理由，不得為之。是提起第三審上訴，應以原判
    決違背法令為理由，係屬法定要件。如果上訴理由書狀並未
    依據卷內訴訟資料，具體指摘原判決不適用何種法則或如何
    適用不當，或所指摘原判決違法情事，顯與法律規定得為第
    三審上訴理由之違法情形，不相適合時，均應認其上訴為違
    背法律上之程式，予以駁回。
二、本件原審審理結果，認定上訴人林承澔有如原判決犯罪事實
    欄（下稱事實欄）所載對甲女（警詢代號00000-0000000 ，
    人別資料詳卷）以違反其意願之方法為性交犯行明確，因而
    維持第一審論處上訴人現役軍人犯強制性交罪刑之判決，駁
    回上訴人在第二審之上訴，已載認其調查、取捨證據之結果
    及憑以認定犯罪事實之心證理由，並就上訴人否認犯行之供
    詞及所辯各語，認非可採，予以論述及指駁。
三、被害人就被害經過之陳述，除須無明顯瑕疵可指，且須有其
    他補強證據以擔保其指證、陳述確有相當之真實性，而為通
    常一般人均不致有所懷疑者，始得據以論罪科刑。然茲所謂
    補強證據，並非以證明犯罪構成要件之全部事實為必要，倘
    其得以佐證被害人指述之犯罪情節非屬虛構，能予保障所指
    述事實之真實性，即已充分。而得據以佐證者，雖非直接可
    以推斷該被告之實行犯罪，但以此項證據與被害人之指述為
    綜合判斷，若足以認定犯罪事實者，仍不得謂其非屬補強證
    據。原判決綜合上訴人坦承其佯以按摩師身分於事實欄所載
    之時、地與甲女為性交行為之供述，證人甲女之證言，卷附
    甲女與上訴人、甲女之兄及甲女之友人（上開2 人之人別資
    料詳卷）間之通訊軟體對話紀錄、上訴人之交友軟體帳號截
    圖與照片、鑑定書、驗傷診斷書、監視器畫面翻拍照片，及
    案內其他證據資料，相互勾稽結果，憑為判斷上訴人有事實
    欄所載如何以違反甲女意願之方法對甲女為強制性交之犯罪
    事實，依序記明所憑證據及認定之理由。並說明甲女證述其
    透過掙扎、移動身體等方式反抗，猶遭上訴人違反其意願，
    強行以陰莖插入其陰道之過程等基本事實之陳述，非屬虛構
    ，已載認審酌採信其證詞之依據。復敘明觀諸前揭通訊軟體
    對話紀錄內容，得佐證甲女於案發後向其兄及友人求援時，
    所表達恐懼害怕、憂鬱想死之特殊情緒反應，尚非與甲女陳
    述具有同一性或重複性之累積證據，而具補強證據之適格性
    。另針對甲女於案發隔日即前往就醫驗傷採證，亦與性侵害
    被害人立即就醫保全證據之常情相符，及甲女與上訴人於案
    發前僅係未曾謀面之網友，上訴人竟以一人分飾兩角方式，
    假冒按摩師與甲女初次見面，難認甲女同意與上訴人性交等
    情，亦已載述甚詳。凡此，概屬原審採證認事職權之適法行
    使，所為論斷說明，俱有各項證據資料在卷可稽，既係綜合
    調查所得之各直接、間接證據，本於事實審採證認事之職權
    行使及推理作用，予以判斷而為認定，並非僅憑甲女之證述
    為唯一證據，亦不悖乎客觀存在之經驗法則、論理法則。上
    訴意旨無視被害人並非自願為性交行為，漠視其性自主決定
    權，仍執陳詞，以被害人未明顯掙扎或強力反抗等事由，合
    理化上訴人未經同意之性交行為，指摘原判決有違法不當，
    無非置原判決所為明白論斷於不顧，徒憑己意而為相異評價
    ，自非合法之第三審上訴理由。
四、刑之量定，屬事實審法院得依職權自由裁量之事項，苟其量
    刑已以行為人之責任為基礎，並斟酌刑法第57條各款所列情
    狀，在法定刑度內，酌量科刑，無顯然失當或違反公平、比
    例及罪刑相當原則者，亦無偏執一端，致明顯失出失入情形
    ，自不得指為違法。本件原判決已具體審酌關於刑法第57條
    科刑等一切情狀，在罪責原則下適正行使其量刑之裁量權，
    說明維持第一審量刑之論據，所科處之刑度客觀上並未逾越
    法定刑度，亦與罪刑相當原則無悖，難認有濫用其裁量權限
    之違法情形，自不得任意指摘或摭拾其中之片段執為第三審
    之上訴理由。至適用刑法第59條酌減其刑與否，法院本屬有
    權斟酌決定，當事人自不得以未依刑法第59條酌減其刑，執
    為第三審上訴之理由。上訴意旨漫詞指摘原判決未適用刑法
    第59條酌減其刑，量刑過重等語，係對原審量刑職權之合法
    行使，任意指摘，亦非合法之第三審上訴理由。
五、依上所述，本件上訴違背法律上之程式，應予駁回。
據上論結，應依刑事訴訟法第395條前段，判決如主文。
中    華    民    國   111    年    9     月    21    日
                  刑事第八庭審判長法  官  何  菁  莪  
                                  法  官  朱  瑞  娟  
                                  法  官  劉  興  浪  
                                  法  官  黃  潔  茹  
                                  法  官  何  信  慶  
本件正本證明與原本無異
                                  書記官
中    華    民    國   111    年    9     月    26    日